臺灣高等法院臺南分院刑事裁定
110年度聲字第1098號
聲 請人 即   
被告之親屬  盧菁  
代  理  人  陳偉仁律師
上列聲請人因被告○○擄人勒贖案件（本院88年度上重訴字第758
號），聲請交付法庭錄音光碟，本院裁定如下：
    主  文
聲請駁回。 
    理  由
一、聲請理由略以：聲請人盧菁之弟○○前因涉犯擄人勒贖案件，
    經臺灣臺南地方法院87年度重訴字第13號判處死刑，並經本
    院88年度上重訴字第758號上訴駁回，且經最高法院以89年
    度台上字第3822號上訴駁回確定。今聲請人因欲針對該案件
    聲請再審、非常上訴之用，聲請准予複製拷貝如附表編號5
    所示影音資料（即本院88年度上重訴字第758號歷次開庭錄
    音）等語。
二、按法院組織法有關法庭錄音或錄影的規定，於民國104年7月
    1日經修正公布，並於同年月3日生效（以下簡稱新法），增
    列第90條之1第1項規定：「當事人及依法得聲請閱覽卷宗之
    人，因主張或維護其法律上利益，得於開庭翌日起至裁判確
    定後6個月內，繳納費用聲請法院許可交付法庭錄音或錄影
    內容。但經判處死刑、無期徒刑或10年以上有期徒刑之案件
    ，得於裁判確定後2年內聲請。」而聲請交付法庭錄音光碟
    的規定，於前述法律修正前，原明定於法庭錄音及其利用保
    存辦法（以下簡稱舊法，註：依法院組織法第90條第2項授
    權而訂定，配合法院組織法的修正，已於104年8月7日修正
    公布，並更名為法庭錄音錄影及其利用保存辦法）第8條：
    「當事人、代理人、辯護人、參加人、程序監理人，經開庭
    在場陳述之人書面同意者，得於開庭翌日起至裁判確定後30
    日內，繳納費用請求交付法庭錄音光碟。」據此，經比較新
    、舊法的規定可知，舊法就聲請交付法庭錄音、錄影光碟的
    期間，為開庭翌日起至裁判確定後30內；新法則延長期間至
    裁判確定後6個月內。雖本次修法並未明示延長聲請期間的
    理由，但衡酌當事人於判決確定後聲請交付法庭錄音、錄影
    光碟，大多是基於聲請再審的原因，而以之為證明其主張的
    依據，故為使法院審理時的錄音、錄影內容，得以有效維護
    當事人訴訟權益之用，乃延長其得聲請交付的期間。據此，
    如新法所規定「裁判確定後6個月」得聲請交付的期間，僅
    適用於修法後確定未滿6個月的裁判，不僅不足以保障當事
    人的權益，也將無從彰顯立法意旨。類似訴訟新制修法通過
    後，本均會在相關的施行法中明定新、舊法銜接期間的法律
    適用規定，庶以確保訴訟新制的立法本旨（如104年2月4日
    修正公布、施行刑事訴訟法第420條的再審新制時，即同時
    增訂刑事訴訟法施行法第7條之8規定），而因為法院組織法
    不是作用法，並無施行法可資規範，遂產生這種依立法計畫
    、立法意旨應予規範，而漏未規定的法律漏洞情況。又刑事
    訴訟程序，與基於罪刑法定原則而禁止類推適用的實體法不
    同，在法無明文規定而存有法律漏洞的情形，如與現行明文
    規定的規範目的具備類似性時，自得類推解釋。是以，法院
    在受理適格的當事人（在刑事訴訟程序為當事人、代理人、
    辯護人）就新法公布施行前裁判已確定超過6個月的案件的
    聲請案時，即應類推適用法院組織法第90條之1第1項規定，
    容許其得於新法施行後的6個月內向法院提出聲請；在經判
    處死刑、無期徒刑或10年以上有期徒刑之案件，亦應容許得
    於新法施行後2年內向法院提出聲請，以決定應否許可交付
    法庭錄音、錄影光碟，始符合本條文之立法意旨。
三、經查：
（一）聲請人盧菁之弟○○因擄人勒贖案件，經臺灣臺南地方法院
      87年度重訴字第13號判處死刑，並經本院88年度上重訴字
      第758號上訴駁回，且經最高法院於89年6月29日以89年度
      台上字第3822號判決駁回上訴而確定，○○已於00年0月0日
      執行死刑等情，有本院88年度上重訴字第758號、最高法
      院89年度台上字第3822號刑事判決書各1份、○○之臺灣高
      等法院被告前案紀錄表1份、戶口名簿影本1份、盧菁之身
      分證影本1份等附卷可稽，故本院確為該確定判決之事實
      審法院，聲請人向本院提出本件聲請，程式上核無不合。
      又聲請人盧菁即為○○之胞姐，屬二親等之旁系血親，並受
      判決人○○已死亡，是聲請人盧菁得依刑事訴訟法第427條
      第4款規定，為受判決人○○聲請再審，附此敘明。
（二）○○所犯上開案件所處之刑係屬「判處死刑、無期徒刑或10
      年以上有期徒刑」，本件聲請人係於89年6月29日本案判
      決確定後，聲請交付法庭錄音光碟，而新法於104年7月1
      日修正公布，並於同年月3日生效，已如前述，顯然聲請
      人是在修法後才提出聲請，則依新修正法院組織法第90條
      之1第1項規定及前述說明，自應賦予聲請人享有自新法公
      布施行日起算2年之聲請期間；換言之，聲請人於104年7
      月3日起至106年7月3日內聲請，均得享新法修正施行之延
      長聲請期間之利益。惟聲請人係遲至110年11月19日始具
      狀向本院聲請拷貝影音資料（交付法庭錄音光碟），此有
      本院收狀章可憑(見本院卷第3頁），揆諸前開規定及說明
      ，本件聲請已逾法定聲請期間，故本件聲請為不合法，應
      予駁回。
據上論結，應依刑事訴訟法第220條，裁定如主文。
中　　華　　民　　國　　110 　年　　11　　月　　30　　日
                  刑事第四庭    審判長法  官  郭玫利
                                      法  官  林臻嫺
                                      法  官  曾子珍
以上正本證明與原本無異。
如不服本裁定，應於收受本裁定後五日內向本院提出抗告狀。
　　　　　　　　　　　　　　　　　　　書記官  李淑惠　　
中　　華　　民　　國　　110 　年　　11　　月　　30　　日
附  表：聲請人歷次聲請本案相關卷證明細
編號 出處 資料內容 備註  1 臺南地方檢察署86年度相字第1693號卷 3捲錄音帶 本院108年度聲字第1010號准予拷貝交付，並禁止再行轉拷利用。  2 臺南地方檢察署87年度偵字第1235號卷 3捲錄音帶 同上  3 臺南地方檢察署91年度執他字第1130號卷 3捲錄影帶 同上  4 臺南地方檢察署贓證物袋（91-1097；2-2） 1捲錄影帶 同上  5 臺灣高等法院臺南分院錄音帶裝置袋 4捲錄音帶 本件聲請  6 臺灣高等法院臺南分院（88-1362；2-1） 1捲錄影帶 本院109年度聲字第1172號准予拷貝交付，並禁止再行轉拷利用。